臺灣新竹地方法院交通法庭裁定　　　　　　　　　　　九十一年度交聲字第九七號
　　移
　　受處分人
　　即異議人　甲○○
右列受處分人因違反道路交通管理處罰條例案件，對於交通部公路總局新竹區監理所
新竹市監理站九十一年六月十七日所為之竹監新三字第車裁５１—Ｅ0000000
0號違反道路交通管理事件裁決書，聲明異議，本院裁定如左：
    主  文
原處分撤銷。
甲○○不罰。
    理  由
一、原代行處分機關交通部公路總局新竹區監理所新竹市監理站（下稱新竹市監理站
    ）裁決理由略以：聲明異議人即受處分人甲○○於民國九十一年四月二十九日八
    時四十分許，騎乘車號ＨＭＭ－９０２號重型機車，在新竹市○○○○○路口處
    ，因駕車行經有燈光號誌管制之交岔路口闖紅燈，及違反處罰條例之行為，不聽
    勤務人員制止，為新竹市警察局第一分局警員舉發無誤，因認其有違反道路交通
    管理處罰條例第五十三條第一項及第六十條第一項之規定，而予以裁決：罰鍰新
    臺幣四千八百元整，並記汽車違規紀錄四次等等。
二、受處分人即異議人聲明異議意旨則略以：異議人年紀已高達七十七歲已不騎車也
    不可能騎車，而異議人之子王永全亦並未於上開時地，騎乘上開車號之重型機車
    遭警攔停闖紅燈之事實，本件交通違規事件，並非異議人所為，原舉發不實，爰
    依法聲明異議，並請准將原裁決處分撤銷等語。
三、(1)按違規事實應依證據認定之，無證據不得推定其違規事實；又不能證明受處分
    人違規或其行為不罰者，應諭知無罪之判決，道路交通管理處罰條例第八十九條
    、刑事訴訟法第一百五十四條、第三百零一條第一項，分別定有明文。又交通法
    庭認為聲明異議有理由者，應以裁定將原處分經聲明異議部分撤銷，並自為裁定
    ，道路交通案件處理辦法第二十條亦定有明文。(2)再認定不利於被告之事實，須
    依積極證據，苟積極證據不足為不利於被告事實之認定時，即應為有利於被告之
    認定；且事實之認定，應憑證據，如未能發現相當證據，或證據不足以證明，自
    不能以推測或擬制之方法，以為裁判基礎；而認定犯罪事實所憑證據，雖不以直
    接證據為限，間接證據亦包括在內；然而無論直接或間接證據，其為訴訟上之證
    明，須於通常一般之人均不致有所懷疑，而得確信其為真實之程度者，始得據為
    有罪之認定，若其關於被告是否犯罪之證明未能達此程度，而有合理性懷疑之存
    在，致使無從形成有罪之確信，根據「罪證有疑，利於被告」之證據法則，即不
    得遽為不利被告之認定，亦分別有最高法院三十年上字第八一六號、四十年台上
    字第八六號、七十六年台上字第四九八六號等判例可資參照。
四、移送機關認異議人甲○○有闖紅燈及不聽勤務人員制止，無非係以舉發違反道路
    交通管理事件通知單及舉發單位即新竹市警察局第一分局之函覆書函為其論據。
五、異議人甲○○之代理人王永全則堅詞否認有何上開違規之事實，辯稱：異議人及
    代理人均無於上開時地騎乘上開機車闖紅燈之情事，且警員怎能沒有證據就據以
    認定異議人有上開違規事實等語。經查：
（一）本件新竹市監理站於九十一年六月七日所為之竹監新三字第車裁五字第５１—
      Ｅ00000000號違反道路交通管理事件裁決書，係依據新竹市警察局竹
      市警交字第Ｅ00000000號舉發違反道路交通管理事件通知單上所載：
      警員於九十一年四月二十九日八時四十分，新竹市○○街、金竹路口，因攔檢
不停、闖紅燈（北往南），以及舉發單位即新竹市警察局第一分局之函覆：本
      件交通違規，乃經警鳴笛攔檢示意停車，仍不服稽查取締加速逃逸，案經舉發
      員警確認目睹違規事實，始依規掣單逕行舉發，並無違誤，因認其違反規定所
      裁決，此合先敘明。
（二）證人即舉發員警陳玉霖於本院訊問時證稱：當時我在站交通整理崗位，只有我
      一個人在那邊執勤，沒有警車，沒有其他警員。當時沒有攔檢他，他在我對向
      車道，只看到車號沒有看到騎車的人，他是直接闖紅燈衝過去等語，是可知證
      人既無攔檢騎乘上開車號之人，則證人於舉發通知單上記載「攔檢不停」已有
      未洽，而前開第一分局書函記載「經警鳴笛攔檢示意停車，仍不服稽查取締加
      速逃逸」等等，已堪質疑？再證人亦無法提供該車號之車型及顏色等相關資料
      供本院參酌，是異議人之代理人辯稱當日其與異議人並未前往違規地點一節，
      應非虛妄，其等所辯應可採信。此外，復查無積極證據足資證明異議人及異議
      人之代理人確曾於前開時、地違反前開道路交通管理處罰條例情事，證諸上開
      法條規定及判例意旨，自應為有利於異議人之認定。從而，原處分機關逕依道
      路交通管理處罰條例第五十三條第一項及第六十條第一項之規定，裁處異議人
      罰鍰四千八百元並記汽車違規紀錄四次，尚有未洽，應認為本件聲明異議人之
      異議即為有理由，自應將原處分予以撤銷，另行諭知聲明異議人不罰之處分。
六、依道路交通案件處理辦法第二十條前段，裁定如主文。
中      華      民      國    九十一    年     十二     月      六      日
                                  臺灣新竹地方法院交通法庭
                                      法  官  馮  俊  郎
右正本證明與原本無異。
如不服本裁定，應於裁定送達後五日內向本院提出抗告狀。
                                      書記官  鄭  姿  萍
中      華      民      國    九十一    年     十二     月      六      日
